臺灣臺北地方法院刑事判決　　　　　　　　94年度訴字第81號
公　訴　人　臺灣臺北地方法院檢察署檢察官
被　　　告　丙○○
　　　　　　丁○○
　　　　　　戊○○
上列被告等因違反槍砲彈藥刀械管制條例等案件，經檢察官提起
公訴（93年度偵字第10513號），本院判決如下：
    主  文
丙○○、戊○○共同未經許可，持有可發射子彈具有殺傷力之改
造手槍，各處有期徒刑壹年陸月，併科罰金新臺幣伍萬元，罰金
如易服勞役，均以新臺幣玖佰元即銀元佰元折算壹日。未扣案
之改造手槍壹支沒收。
丁○○共同未經許可，持有可發射子彈具有殺傷力之改造手槍，
處有期徒刑壹年貳月，併科罰金新臺幣萬元，罰金如易服勞役
，以新臺幣玖佰元即銀元佰元折算壹日。緩刑肆年，緩刑期內
付保護管束。未扣案之改造手槍壹支沒收。
    事  實
一、丙○○及戊○○明知未經許可，不得持有可發射子彈具有殺
    傷力之槍枝及子彈，竟共同基於持有槍彈以恐嚇他人之犯意
    聯絡，未經許可，於民國93年1月6日凌晨某時許，由戊○○
    攜可發射子彈具有殺傷力之不明改造手槍1支及子彈1顆，與
    丙○○及不知情之乙○○一同搭乘計程車前往臺北市○○路
    ○段2號2樓「麗緻酒店」，途中丙○○向戊○○索槍把玩後
    ，隨即又交由戊○○保管。嗣渠等抵達該酒店後，進入包廂
    內消費，乙○○即撥打電話與丁○○聯絡，未久丁○○即駕
    車前來會合。其間丙○○向該酒店副總經理（起訴書誤載為
    總經理）甲○○要求賒帳及安排公關小姐坐檯陪酒，為甲○○所拒，因而心生不滿，乃向甲○○揚言：「你不給我面子
    ，到時候我小弟會不高興，會怎樣我就不知道了」等語，甲○○聞言即離開包廂，不予理會。嗣丙○○因等候多時仍未
    見公關小姐入內，乃指示戊○○、丁○○及乙○○至該酒店
    大廳翻桌示警，惟戊○○、丁○○及乙○○僅站立在包廂外
    ，並未聽命行事。未久戊○○、丁○○及乙○○復行進入包
    廂後，丙○○乃囑戊○○於渠等離開酒店之際朝大廳開1槍
    示警，戊○○表示不敢開槍，丙○○乃指示丁○○為之，詎
    丁○○竟與丙○○及戊○○共同基於持有槍彈以恐嚇他人之
    犯意聯絡，未經許可，收受戊○○所交付之前開槍彈而持有
    之。迨同日凌晨3時25分許，甲○○陪同丙○○等人離開包
    廂，步行至酒店大廳門口之際，跟隨在丙○○及甲○○（起
    訴書誤載為戊○○）身後之丁○○竟持前開手槍朝大廳天花
    板射擊子彈1發，致彈頭貫穿天花板（毀損部分未據告訴）
    ，而以此加害生命、身體之事，恐嚇該酒店服務人員及客人
    ，致生危害於安全，丙○○、戊○○、丁○○及乙○○旋進
    入電梯內，丁○○即依丙○○之指示，將前開手槍交還戊○○保管，並駕車搭載丙○○、戊○○及乙○○離開現場。嗣
    於同年6月7日為警循線查獲上情，並於同年7月14日在該酒
    店大廳天花板上方隔間內扣得前開子彈彈頭1顆。
二、案經臺北市政府警察局松山分局報請臺灣臺北地方法院檢察
    署檢察官偵查起訴。
    理  由
一、訊據被告丁○○於警訊、偵查及本院審理時，就前揭事實坦
    承不諱（見93年度偵字第10513號卷第22至24、70至71頁、
    本院94年3月23日審判筆錄第2頁、94年4月12日審判筆錄第9
    至11頁），至被告丙○○及戊○○固坦承有於前揭時地與被
    告丁○○及案外人乙○○在上開酒店內消費，且被告丁○○
    於渠等離去之際，持前開手槍朝該酒店大廳天花板射擊子彈
    1發之事實，惟矢口否認有何持有槍彈恐嚇他人之犯行，被
    告丙○○辯稱：伊並未持有槍彈，亦未因公關小姐問題與案
    外人甲○○發生口角，更未指示被告戊○○及丁○○至酒店
    大廳翻桌，或開槍恐嚇他人。伊離開酒店時係步行在前，並
    未往後看，但有聽見槍聲，伊當時已酒醉，對所發生之事不
    復記憶，伊係事後聽被告戊○○轉述事發經過，才得知當時
    係被告丁○○開槍云云。被告戊○○則辯稱：被告丙○○要
    求公關小姐坐檯陪酒，但在包廂內等候多時，仍無公關小姐
    出現，伊與被告丁○○乃向大廳櫃檯服務人員詢問原因，櫃
    檯人員答稱沒有小姐，甲○○稱會擺平此事，伊與被告丁○○即在包廂門口等甲○○出來，甲○○就在包廂內和被告丙○○聊天，伊不清楚2人談話內容。被告丙○○並未與甲○○發生口角，亦未指示伊等翻桌。未料伊等步行離去之際，
    被告丁○○突將手舉高，隨即聽見「砰」一聲，迨伊等進入
    電梯後，被告丁○○有將槍交與伊，但一到樓下，伊就交還
    被告丁○○。被告丙○○並未交槍與伊，或指示伊開槍，伊
    亦未持有槍彈或交付槍彈與被告丁○○云云。經查：
  (一)被告丙○○及戊○○於93年1月6日凌晨某時許，由被告戊○○攜不明改造手槍1支及子彈1顆，與乙○○及被告丙○○一
    同搭乘計程車前往「麗緻酒店」，途中被告丙○○向被告戊○○索槍把玩後，隨即又將該手槍交由被告戊○○保管之事
    實，業據證人乙○○於本院審理時證稱：伊與被告丙○○及
    戊○○搭乘計程車前往該酒店，伊在車上看見槍原係放在被
    告戊○○身上，之後被告丙○○向被告戊○○拿槍一下，又
    交與被告戊○○等語屬實（見本院94年4月12日審判筆錄第4
    、5頁），故被告丙○○及戊○○有共同持槍前往上開酒店
    之事實，應堪認定。
  (二)再查被告丙○○向酒店副總經理甲○○要求賒帳及安排公關
    小姐坐檯陪酒，為甲○○所拒，因而心生不滿，乃向甲○○
    揚言：「你不給我面子，到時候我小弟會不高興，會怎樣我
    就不知道了」等語，惟甲○○未予理會。嗣被告丙○○因等
    候多時仍未見公關小姐入內，乃指示被告戊○○、丁○○及
    證人乙○○至該酒店大廳翻桌示警，惟渠等3人僅站立在包
    廂外，並未聽命行事等情，亦據被告丁○○於警訊、偵查時
    供承及本院審理時證述：伊在住處接獲證人乙○○來電，要
    求伊前往上開酒店搭載被告丙○○等人，伊抵達該酒店後，
    在包廂外聽見內有爭吵聲，係被告丙○○與甲○○吵架，伊
    進入包廂內詢問證人乙○○及被告戊○○，得知係因等候多
    時，公關小姐均未出現，喝的不高興，被告丙○○就發脾氣
    ，並命令伊等3人至櫃檯找負責人，找不到就翻桌，伊等3人
    就站在包廂外很久，才又進入包廂等語（見上開偵查卷第23
    、70頁、本院94年4月12日審判筆錄第9頁），核與證人乙○○於警訊、偵查及本院審理時證稱：伊等抵達酒店後，伊打
    電話要求被告丁○○前來。其後被告丙○○欲向甲○○要坐
    檯小姐，甲○○答稱快過年，沒有小姐，被告丙○○很生氣
    ，命伊等去翻桌，伊等就出去站一下，沒有翻桌等語（見上
    開偵查卷第31、111頁、本院94年4月12日審判筆錄第5、12
    頁），及證人甲○○於偵查及本院審理時證稱：被告丙○○
    要求伊安排小姐坐檯，伊知道被告丙○○要賒帳，故答稱店
    內生意很好，沒有小姐可安排，被告丙○○就不高興，叫伊
    想辦法，並揚言「你不給我面子，到時候我小弟會不高興，
    會怎樣我就不知道了」，伊不予回應，被告丙○○仍一直要
    求伊安排公關小姐，伊之後就離開包廂等語相符（見上開偵
    查卷第36頁、本院94年3月23日審判筆錄第5、6頁）。且被
    告戊○○於警訊及偵查時亦供稱：當日進入酒店包廂後，被
    告丙○○要求公關小姐坐檯陪酒，但在包廂內等候多時，仍
    無公關小姐出現，伊與被告丁○○乃向大廳櫃檯服務人員詢
    問原因，櫃檯人員答稱沒有小姐，證人甲○○稱會擺平此事
    ，伊與被告丁○○就在包廂門口等證人甲○○出來，證人甲○○就在包廂內和被告丙○○聊天等語（見上開偵查卷第88
    、94至95頁），被告丙○○於本院訊問時亦供稱：被告戊○○事後告知伊當時與證人甲○○講話語氣不是很好等語（見
    本院93年度聲羈字第199號卷附訊問筆錄第6頁），益證被告
    丙○○確有因證人甲○○拒絕安排公關小姐坐檯陪酒，心生
    不滿，而指示被告戊○○、丁○○及證人乙○○至該酒店大
    廳翻桌示警。被告丙○○辯稱：伊並未與證人甲○○就安排
    公關小姐乙事發生爭執云云，並不足採。
  (三)又查被告丙○○指示被告戊○○於渠等離開該酒店之際，朝
    大廳開1槍示警，被告戊○○表示不敢開槍，被告丙○○乃
    指示被告丁○○為之，被告戊○○即將前開槍彈交與被告丁○○，嗣證人甲○○陪同被告丙○○等人離開包廂，步行至
    酒店大廳門口之際，跟隨在後之被告丁○○旋持前開手槍朝
    大廳天花板射擊子彈1發，致彈頭貫穿天花板等情，亦據證
    人乙○○、甲○○及被告丁○○於本院審理時證述屬實（見
    本院94年3月23日審判筆錄、94年4月12日審判筆錄），並有
    卷附之現場照片及內政部警政署刑事警察局於93年7月14日
    派員至該酒店執行採證，在大廳天花板上方隔間內起獲扣案
    之子彈彈頭1顆可資佐證（見上開偵查卷第52至62、127至
    152 頁），且經該局於同年9月7日派員在該酒店現場進行彈
    道重建結果，亦認「槍擊孔洞位於該酒店大廳天花板上，距
    大門西側約2.39公尺，距地面高度約2.34公尺，彈孔外觀呈
    橢圓形狀，長邊約1.5公分，短邊約0.6公分，經由彈孔旁之
    空調出風孔，觀察彈頭穿透天花板後之情形，發現天花板背
    面彈孔出口處，有紙板遭外力掀起之情形，將紙板下壓固定
    後，發現該彈孔出口處上方橫木有明顯之接觸摩擦痕跡，研
    判應係彈頭貫穿天花板後接觸所致。經以物理投射法重建彈
    道，該槍係自酒店大門往大廳上方天花板射擊，彈道係由東
    向西（與垂直面夾角約10度）、由下往上（與水平面夾角約
    35度），彈頭貫穿天花板後，撞擊天花板上方之木條，形成
    木條上接觸摩擦痕跡，最後彈頭掉落天花板上方隔間內」等
    情，此有該局93年12月16日刑鑑字第0930249320號函在卷可
    參（見上開偵查卷第162至177頁），足證被告丁○○確有與
    被告丙○○及戊○○共同基於持槍射擊以恐嚇他人之犯意聯
    絡，由被告丙○○指示被告戊○○將前開槍彈交與被告丁○○持以朝該酒店大廳天花板射擊子彈1發以恐嚇他人之犯行
    。
  (四)被告丙○○及戊○○雖辯稱：伊等並未與被告丁○○共同持
    有槍彈恐嚇他人，不知被告丁○○為何開槍云云，惟查，被
    告丙○○既因證人甲○○拒絕安排公關小姐坐檯陪酒，而心
    生不滿，已如前述，且被告丁○○供稱其於開槍後，在電梯
    內復依被告丙○○之指示，將前開手槍交還被告戊○○保管
    等語，而被告戊○○於偵查及本院調查時亦自承：被告丁○○開槍後，有在電梯內將槍交與伊一下等語（見上開偵查卷
    第88、107頁、本院94年2月21日準備程序筆錄第2頁），衡
    情倘被告丙○○、戊○○確未與被告丁○○有持槍恐嚇之犯
    意聯絡，而由被告丙○○指示保管槍彈之被告戊○○將槍彈
    交與被告丁○○持以擊發之犯行，則被告丁○○在未與該酒
    店服務人員有何爭執之情形下，豈有無端率爾開槍而甘冒刑
    責之理？且其在開槍恐嚇後，亦無交槍與被告戊○○之必要
    。是堪認被告丙○○及戊○○確有與被告丁○○共同基於持
    槍恐嚇之犯意聯絡，由被告丙○○指示被告戊○○將前開槍
    彈交與被告丁○○擊發以恐嚇該酒店服務人員及客人之犯行
    。被告丙○○及戊○○所辯伊等並未與被告丁○○共同持槍
    恐嚇云云，均屬事後卸責之詞，並不足採。
  (五)再查被告等3人共同持有之前開手槍1支雖未扣案，且為警起
    獲之子彈彈頭1顆，經內政部警政署刑事警察局洽詢該局鑑
    識科物理組人員，亦認無法為有無殺傷力之鑑驗，此有卷附
    該局93年7月16日刑偵三（2）字第0930149868號函可憑（見
    上開偵查卷第127頁），惟經該局進行前開彈道重建時，將
    槍擊孔洞周圍天花板取下，攜回進行試射，經以玩具空氣長
    槍（以小型二氧化碳鋼瓶內之氣體為發射動力）裝填直徑約
    6㎜、重0.88克之鋼珠，且與取下之天花板夾角約35度進行
    試射結果：1.鋼珠之發射速度為115公尺/秒，計算其動能約
    為5.82焦耳，單位面積動能約為20.58焦耳/平方公分，鋼珠
    射穿取下之天花板；2.鋼珠之發射速度為112公尺/秒，計算
    其動能約為5.52焦耳，單位面積動能約為19.52焦耳/平方公
    分，鋼珠射入取下之天花板，但未射穿；依日本科學警察研
    究所之研究結果，彈丸單位面積動能達20焦耳/平方公分即
    足以穿入人體皮肉層等情，有卷附之該局93年12月16日刑鑑
    字第0930249320號函足憑（見上開偵查卷第162至177頁），
    從而，被告等3人共同持有之前開手槍擊發之子彈，既已射
    穿天花板，業如前述，揆諸前開彈道重建結果，堪認該子彈
    單位面積動能已達20焦耳/平方公分，足以穿入人體皮肉層
    ，而具有殺傷力。綜上所述，本件事證明確，被告等3人犯
    行均堪認定，應予依法論科。
二、查被告等3人行為後，槍砲彈藥刀械管制條例業於94年1月26
    日修正公布，原條文第11條第4項修正為第8條第4項，並將
    法定刑由「1年以上7年以下有期徒刑，併科新臺幣0000000
    元以下罰金」，修正為「3年以上10年以下有期徒刑，併科
    新臺幣0000000元以下罰金」，比較修正後槍砲彈藥刀械管
    制條例第8條第4項及修正前同條例第11條第4項之規定，以
    修正前之舊法之規定有利於被告，依刑法第2條第1項但書之
    規定，自應適用修正前之槍砲彈藥刀械管制條例第11條第4
    項規定論處。再按修正前之同條例第4條所列之槍砲、彈藥
    ，依該條例第5條規定，非經中央主管機關許可，不得製造
    、販賣、運輸、轉讓、出租、出借、持有、寄藏或陳列。被
    告等3人未經許可持有之前開改造手槍及子彈，分別係屬修
    正前同條例第4條第1項第1款所稱之其他可發射子彈具有殺
    傷力之槍砲及同項第2款之彈藥。又被告丙○○指示被告戊○○將具有殺傷力之槍彈交由被告丁○○持以朝酒店大廳天
    花板擊發，乃以加害生命、身體之事恐嚇該酒店服務人員及
    客人，自足以致生危害於該酒店服務人員及客人之安全。核
    被告等3人所為，係犯修正前該條例第11條第4項之未經許可
    持有其他可發射子彈具有殺傷力之改造手槍、第12條第4項
    之未經許可持有子彈及刑法第305條之恐嚇危害安全罪。渠
    等3人間，就前揭持槍擊發子彈以恐嚇他人之犯行有犯意聯
    絡及行為分擔，皆為共同正犯。又被告等3人以一持有行為
    觸犯前開持有改造手槍及子彈罪名，為想像競合犯，依刑法
    第55條之規定，應從一重之未經許可持有其他可發射子彈具
    有殺傷力之改造手槍罪論處。再渠等以一恐嚇行為，同時致
    生危害於該酒店服務人員及客人之安全，而觸犯數構成要件
    相同之罪名，為同種想像競合犯，依同法第55條規定，應從
    一恐嚇危害安全罪論處。又渠等持槍朝該酒店大廳天花板擊
    發子彈之目的，在恐嚇危害該酒店服務人員及客人之安全，
    所犯上開2罪間有方法結果之牽連關係，依同法第55條之規
    定，應從一重之未經許可持有其他可發射子彈具有殺傷力之
    改造手槍罪論處。爰審酌被告丙○○僅因前往酒店消費，要
    求賒帳及安排公關小姐坐檯陪酒未果，即夥同被告戊○○及
    丁○○持槍向酒店大廳天花板擊發子彈示警，以恐嚇危害該
    酒店服務人員及客人之安全，雖未致人死傷，惟渠等擁槍自
    重，行為乖張，對社會治安所生危害甚鉅，且被告丙○○及
    戊○○犯後猶飾詞卸責，始終否認犯行，態度惡劣，毫無悔
    意，經本院進行交互詰問程序詰問數名證人，始予定罪，徒
    然耗費國家司法資源，復未報繳持有之全部槍彈，自不宜施
    以過輕之刑，被告丁○○犯後則坦承犯行、態度良好等一切
    情狀，分別量處如主文所示之刑，並就罰金部分，均諭知易
    服勞役之折算標準。末查被告丁○○前未曾受有期徒刑以上
    刑之宣告，有卷附臺灣高等法院被告前案紀錄表可按（見本
    院卷），其因一時衝動，短於思慮，偶罹刑典，經此罪刑之
    宣告後，當知所警惕，信無再犯之虞，本院認所宣告之刑以
    暫不執行為適當，爰併宣告緩刑4年，緩刑期內並付保護管
    束，以啟自新。不明改造手槍1支，係違禁物，雖未扣案，
    惟不能證明業已滅失，不問屬於犯人與否，應依刑法第38條
    第1項第1款規定宣告沒收。至扣案之彈頭1顆，既因擊發而
    不具殺傷力，已非違禁物，自無從宣告沒收，併此敘明。
據上論斷，應依刑事訴訟法第299條第1項前段，修正前槍砲彈藥
刀械管制條例第11條第4項、第12條第4項，刑法第2條第1項但書
、第11條前段、第28條、第305條、第55條、第42條第1項、第74
條第1款、第93條第1項、第38條第1項第1款，罰金罰鍰提高標準
條例第2條，現行法規所定貨幣單位折算新臺幣條例第2條，判決
如主文。
本案經檢察官黃紋綦到庭執行職務
中　　華　　民　　國　　94　　年　　4 　　月　　29　　日
　　　　　　　　　刑事第八庭審判長法　官　陳德民
                                  法  官  張筱琪
                                  法  官  陳芃宇
以上正本證明與原本無異。
如不服本判決，應於判決送達後10日內，向本院提出上訴狀。
　　　　　　　　　　    　　　　　書記官　周小玲
中　　華　　民　　國　　94　　年　　4 　　月　　29　　日
附錄本案論罪科刑法條全文：
修正前槍砲彈藥刀械管制條例第11條
未經許可，製造、販賣或運輸第4條第1項第1款所稱其他可發射
金屬或子彈具有殺傷力之各式槍砲者，處5年以上有期徒刑，併
科新臺幣00000000元以下罰金。
未經許可，轉讓、出租或出借前項所列槍砲者，處3年以上10年
以下有期徒刑，併科新臺幣0000000元以下罰金。
意圖供自己或他人犯罪之用，而犯前2項之罪者，處無期徒刑或
7年以上有期徒刑，併科新臺幣00000000元以下罰金。
未經許可，持有、寄藏或意圖販賣而陳列第1項所列槍砲者，處
1年以上7年以下有期徒刑，併科新臺幣0000000元以下罰金。
第1項至第3項之未遂犯罰之。
修正前槍砲彈藥刀械管制條例第12條
未經許可，製造、販賣或運輸子彈者，處1年以上7年以下有期徒
刑，併科新台幣0000000元以下罰金。
未經許可，轉讓、出租或出借子彈者，處6月以上5年以下有期徒
刑，併科新台幣0000000元以下罰金。
意圖供自己或他人犯罪之用，而犯前2項之罪者，處3年以上10年
以下有期徒刑，併科新台幣0000000元以下罰金。
未經許可，持有、寄藏或意圖販賣而陳列子彈者，處5年以下有
期徒刑，併科新台幣0000000元以下罰金。
第1項至第3項之未遂犯罰之。
中華民國刑法第305條
以加害生命、身體、自由、名譽、財產之事，恐嚇他人致生危害
於安全者，處2年以下有期徒刑、拘役或300元以下罰金。
